【裁判字號】    88,上易,3173
【裁判日期】    890105
【裁判案由】    恐嚇取財等
【裁判全文】
臺灣高等法院臺中分院刑事判決              民國八十八年度上易字第三一七三號
    上  訴  人
    即  被  告  甲○○
右上訴人因恐嚇取財等案件，不服臺灣臺中地方法院中華民國八十八年十月十一日第
一審判決（民國八十八年度易字第二八○五號，起訴案號：臺灣臺中地方法院檢察署
民國八十八年度偵字第一七三四五號），提起上訴，本院判決如左：
    主      文
原判決關於甲○○部分撤銷。
甲○○共同連續意圖為自己不法之所有，以恐嚇使人將本人之物交付，處有期徒刑貳
年陸月。
    事      實
一、甲○○基於意圖為自己不法所有之概括犯意，在如附表所示編號一、二、三、七
    、八、九、十及十一之時間、地點，連續多次利用車主未熄火暫時離開或無人注
    意之際等機會，單獨竊取如附表所示之被害人所有之自小客車及車牌，其中編號
    三、七、八及九等四次，係持其所有客觀上可供兇器使用足以傷害人身體之起子
    一把竊取自小客車上之車牌。復與廖文欽（所犯恐嚇取財罪業經原審法院判處有
    期徒刑一年確定）共同基於不法所有而為竊盜及恐嚇取財之概括犯意聯絡，約定
    朋分恐嚇取得之不法財物，在如附表所示編號四、五及六之時間、地點，連續多
    次竊取如附表編號四、五及六所示之被害人所有之自小客車。行竊得手後，再依
    所竊得之自小客車內找尋被害人電話（由車上名片、行照或臨時停車牌所示資料
    查詢得知），由甲○○或廖文欽以電話與如附表所示編號之一、二、四、五、十
    及十一之被害人聯絡（廖文欽參與如附表所示編號四、五之恐嚇取財犯行），向
    被害人恐嚇稱如不匯款贖回自小客車，即將之支解或別想要車了等語，致被害人
    心生畏怖，除被害人寅○○、癸○○外，餘均依其要求而於如附表所示恐嚇取財
    時間，匯入如附表所示之金額，至甲○○循報紙分類廣告向不詳姓名年籍成年男
    子購得之戶名葉秀田、郵局局號000000－0，帳號000000－0之帳
    戶內，共計取得新台幣（下同）十八萬五千元（廖文欽分得二千元），惟甲○○
    等二人並未因此而將竊得之自小客車交還被害人。（其二人竊取、恐嚇取財之行
    為人、被害人、竊盜客體、時間、地點、行為態樣、恐嚇取財之時間、行為態樣
    、所得財物、既未遂及客體查獲時間、地點等，均詳如附表所示）。嗣於八十八
    年七月二十日下午四時許，甲○○駕駛行竊所得之戊○○所有車號Ｂ六－二七九
    ○號自小客車（當時懸掛辛○○所有之Ｘ二－三五三○號車牌），行經台中縣大
    里市○○路○段三○六巷二弄二七號前，為警當場查獲，並在其身上起獲向被害
    人壬○○恐嚇取財所得之二萬元，後又於八十八年八月二十三日中午十二時許在
    台中市○○路與大容東街口再度為警查獲，經循線始得知上情。
二、案經臺中縣警察局霧峰分局報請臺灣臺中地方法院檢察署檢察官偵查起訴及台中
    市警察局第二分局報請臺灣臺中地方法院檢察署檢察官移送原審法院併辦（八十
    八年偵字第一七三二四號）暨臺中市警察局第一分局報請臺灣臺中地方法院檢察
    署檢察官移送本院併為審理（八十八年度偵字第二四四八九號）。
    理      由
一、訊據上訴人即被告甲○○（下稱上訴人）對其於如附表所示之時間、地點，竊取
    如附表所示被害人之自小客車、車牌，並以該自小客車恐嚇如附表編號二、四、
    五、十及十一所示之被害人，使如附表編號二、四、五、及十之被害人心生畏怖
    而匯入如附表所示金錢至指定之葉秀田帳戶等事實，均坦承不諱，核與同案被告
廖文欽於檢察官偵查及原審法院審理中供述之情節相符，惟上訴人矢口否認有向
    如附表所示車輛被害人丙○○等恐嚇如不依其所求匯款即將渠等所有之車子加以
    支解之話，亦否認曾向如附表編號一之被害人寅○○恐嚇要求交付二十萬元贖車
    之情。惟經查：右揭犯罪事實，業經被害人寅○○、丙○○、戊○○、丁○○（
    車主柳蘭之子）、壬○○、子○○、袁木聖、丑○○（受車主沈大為之託）、乙○○、陳志文、癸○○等人於警訊中指述綦詳，復有贓物認領收據八紙及壬○○
    、子○○劃撥匯款執據影本二紙附卷可稽，是上訴人空言否認其未向如附表所示
    車輛被害人丙○○等人稱如不依其所求匯款即將渠等所有之車子加以支解之話云
    云，核屬飾卸之詞，尚非可採。次查上訴人於八十八年五月十二日十時三十分許
    ，騎乘ＳＸＴ－二七○號輕機車至如附表編號一之被害人寅○○住處，持一張永
    春不動產聯盟名片，假冒係該名片上所印載之主任楊俊星本人，諉稱欲做該住家
    附近之市場調查為由進入其家中，及趁機取得被害人寅○○之電話號碼一節，業
    據上訴人於原審法院審理中自承屬實，核與被害人寅○○於警局、檢察官偵訊時
    指述情節相符，是則上訴人費盡心思取得被害人寅○○之電話號碼究為何圖，即
    有可疑。又查上訴人於警訊中自承將一紙背面書寫「車子在我這，不知如何與妳
    聯絡，請將電話寫在陽台上」等字之保險費收據棄置於被害人寅○○之住處，但
    辯稱係一綽號「阿安」之男子所書，然嗣其於原審法院審理中復坦述「阿安」之
    男子係捏造之人物，參之被害人寅○○指稱該保險收據一直置於所失竊Ｒ五－八
    九八九自小客車駕駛座前之置物箱內，則該車既為上訴人所竊，上訴人又稱無人
    知道竊車之事與失車所在位置，則可於該車內取得保險費收據之人顯係上訴人甚
    明，故應係上訴人於保險費收據上書寫上述文字之情堪予認定。再查上訴人取得
    被害人寅○○電話之同日十九時，被害人寅○○即接到若欲贖回車子，須準備二
    十萬之恐嚇電話，二者時間緊密，且被害人寅○○於警訊時指述於同年月十三、
    十四日遭人以電話恐嚇：若不贖車，即將該車賣給殺肉場做ＡＢ車，此種先竊盜
    後恐嚇之模式及恐嚇支解車子之內容，亦與本件上訴人所為他次犯行之手段相同
    ，又上訴人自謂竊取Ｒ五－八九八九自小客車之事無其他人知悉，由此可證極不
    可能有第三人能在如此碰巧之時機，以此為由進而恐嚇被害人寅○○交付金錢，
    益徵上訴人應有著手向被害人寅○○為恐嚇取財之行為灼然可見。綜上所述，上
    訴人空言否認未向被害人寅○○恐嚇若不交付二十萬元贖車即將該車賣給殺肉場
    ，顯係事後卸責之詞，亦不足採信。本件事證已臻明確，上訴人之犯行洵堪認定
    。
二、核上訴人如附表所示編號一、二、四、五、六、十及十一之行為，係犯刑法第三
    百二十條第一項之普通竊盜罪。另其於如附表所示編號三、七、八及九係攜帶客
    觀上可供兇器使用足以傷害人身體之起子行竊車牌，係犯刑法第三百二十一條第
    一項第三款之攜帶兇器竊盜罪。該部分公訴人認其係犯刑法第三百二十條第一項
    之普通竊盜罪，尚有未洽，起訴法條應予變更。又其如附表所示編號二、四、五
    、十之以恐嚇使人交付財物之行為部分，係犯刑法第三百四十六條第一項之恐嚇
    取財罪。再其所為如附表所示編號一及十一之恐嚇取財部分，上訴人已著手於恐
    嚇取財之行為而不遂，係犯刑法第三百四十六條第三項、第一項之恐嚇取財未遂
    罪。公訴人雖未就上訴人如附表所示編號一之竊盜及恐嚇取財未遂犯行予以起訴
    ，惟該部分犯行與上訴人經起訴並論罪科刑部分分別有連續犯之裁判上一罪關係
    ，為起訴效力所及，本院自得併予審理。上訴人與同案被告廖文欽就如附表所示
    編號五及六之竊盜犯行與如附表所示編號五之恐嚇取財犯行，有犯意聯絡及行為
    分擔，為共同正犯。上訴人多次普通竊盜、帶兇器竊盜及恐嚇取財既未遂犯行
    ，時間緊接，犯罪構成要件相同，顯係基於概括之犯意反覆為之，均應依連續犯
    論以帶兇器竊盜及恐嚇取財既遂一罪，並各加重其刑。又上訴人所犯連續帶
    兇器竊盜與連續恐嚇取財既遂二罪間，有方法結果之牽連關係，為牽連犯，依刑
    法第五十五條之規定，應從一重之恐嚇取財既遂罪處斷。又公訴意旨雖認同案被
    告廖文欽涉犯如附表所示編號二（八十八年五月二十八日）、十（八十八年七月
    十九日，起訴書論罪法條欄誤書為起訴書附表二，與犯罪事實欄記載不同）之恐
    嚇取財犯行，惟同案被告廖文欽堅決否認其有該二次恐嚇取財犯行，辯稱：渠係
    於八十八年七月四日及七日（如附表所示編號四、五、六）與上訴人共同竊車三
    次，其中二次竊車後向車主勒索錢財（如附表所示編號四、五）等語，經查上訴
    人於檢察官偵查及原審法院審理時均一致供稱：如本件附表所示編號二及十所示
    之竊盜及要求車主拿錢贖車均係由渠一人單獨所為等語，故並查無積極證據足資
    證明同案被告廖文欽與上訴人有如公訴意旨所指之前開恐嚇取財犯行，併此明
    。原審予上訴人論罪科刑，固非無見，惟查原判決未及就上訴人所犯如附表編號
    十一之竊盜及恐嚇取財未遂罪行併予審判，自有未洽。上訴人上訴意旨執此指摘
    原判決不當，非無理由，自應由本院將原判決關於上訴人部分撤銷改判。爰審酌
    上訴人年輕力壯，竟不圖上進，共同以先竊車，後再向車主恐嚇勒索錢財之方式
    ，連續為數次犯行，且於經檢察官對其提起本件公訴後又再度犯罪，惡性重大，
    其對社會治安危害亦大及其於犯罪後尚能坦承大部分犯行等一切情狀，予以量處
    如主文第二項所示之刑，以示懲儆。至上訴人所有供行竊車牌所用之起子一把，
    因未據扣案，為免日後執行之困難，故不另為沒收之宣告，併此明。
三、據上論結，應依刑事訴訟法第三百六十九條第一項前段、第三百六十四條、第二
    百九十九條第一項前段、第三百條，刑法第二十八條、第五十六條、第三百二十
    一條第一項第三款、第三百四十六條第一項、第五十五條，罰金罰鍰提高標準條
    例第一條前段，判決如主文。
本案經檢察官庚○○到庭執行職務。
中      華      民      國     八十九年      一      月     五     日
                                   臺灣高等法院臺中分院刑事第三庭
                                         審判長法  官  方  艤  駐
                                               法  官  王  德  麟
                                               法  官  吳  信  銘
右正本證明與原本無異。
不得上訴。
                                               書記官  柯  孟  伶
中      華      民      國     八十九     年      一      月     六     日
附錄本案論罪科刑所犯法條全文：
刑法第三百二十條：
意圖為自己或第三人不法之所有，而竊取他人之動產者，為竊盜罪，處五年以下有期
徒刑、拘役或五百元以下罰金。
意圖為自己或第三人不法之利益，而竊佔他人之不動產者，依前項之規定處斷。
前二項之未遂犯罰之。
刑法第三百二十一條
犯竊盜罪而有左列情形之一者，處六月以上五年以下有期徒刑：
一、於夜間侵入住宅或有人居住之建築物、船艦，或隱匿其內而犯之者。
二、毀越門扇、牆垣或其他安全設備而犯之者。
三、攜帶兇器而犯之者。
四、結夥三人以上而犯之者。
五、乘火災、水災或其他災害之際而犯之者。
六、在車站或埠頭而犯之者。
前項之未遂犯罰之。
                                                                        Ｖ
附表：
┌─┬───┬──────┬───────┬──────┬────────┬───────┬───┬───────┐
│編│犯  罪│竊 盜 客 體 │竊盜時間、地點│竊盜之行為態│恐嚇取財之時間、│恐嚇取財所得財│被害人│客體查獲時間、│
│號│行為人│            │              │樣          │行為態樣        │物及既未遂    │      │地點          │
├─┼───┼──────┼───────┼──────┼────────┼───────┼───┼───────┤
│一│甲○○│車牌號碼Ｒ五│八十八年五月十│利用被害人暫│於八十八年五月十│新臺幣（下同）│寅○○│八十八年五月十│
│  │      │｜八九八九號│日二十二時五分│時離開，尚未│三日及十四日以電│貳拾萬元，嗣因│      │七日二十三時五│
│  │      │ＢＥＮＺ廠牌│許、台中市北區│熄火之際，趁│話通知被害人如欲│被害人報警，巫│      │十分許，在台中│
│  │      │自小客車。  │三民路三段與太│機竊走該車。│取回車子即須交付│嘉雄即將該車駛│      │市○○○路○段│
│  │      │            │平路口大Ｙ鞋│            │前開款項，否則要│至被害人住家附│      │、與旅順路口尋│
│  │      │            │店前。        │            │將車賣給殺肉場作│近而未得逞。  │      │獲，但車牌未尋│
│  │      │            │              │            │ＡＢ車。        │              │      │獲。          │
├─┼───┼──────┼───────┼──────┼────────┼───────┼───┼───────┤
│二│甲○○│車牌號碼ＨＨ│八十八年五月二│利用被害人暫│八十八年五月二十│參萬元既遂。  │丙○○│八十八年七月十│
│  │      │｜六四八五號│十八日十四時三│時離開，尚未│九以電話通知被害│              │      │九日零時許，在│
│  │      │豊田廠牌自小│十六分許、台中│熄火之際，趁│人如欲取回車子即│              │      │台中縣大里市塗│
│  │      │客車。      │市○村路○段三│機竊走該車。│須交付前開款項，│              │      │城路九二三巷與│
│  │      │            │六六號前。    │            │否則車子會遭支解│              │      │中興路一段三○│
│  │      │            │              │            │。              │              │      │六巷二弄路口查│
│  │      │            │              │            │                │              │      │獲，但車牌未尋│
│  │      │            │              │            │                │              │      │獲。          │
├─┼───┼──────┼───────┼──────┼────────┼───────┼───┼───────┤
│三│甲○○│ＣＱ｜八一八│八十八年六月二│利用起子將該│                │              │沈大為│其中一面車牌置│
│  │      │五號之車牌二│十五日三時十五│車牌取下。  │                │              │      │於ＨＨ｜六四八│
│  │      │面。        │分許、台北大安│            │                │              │      │五自小客車後車│
│  │      │            │區○○街十九號│            │                │              │      │廂。 │
│  │      │            │前。          │            │                │              │      │              │
├─┼───┼──────┼───────┼──────┼────────┼───────┼───┼───────┤
│四│甲○○│車牌號碼Ｂ二│八十八年七月四│利用被害人暫│八十八年七月五日│參萬伍仟元既遂│柳  蘭│八十八年七月二│
│  │廖文欽│｜○三七五福│日二十時三十分│時離開，尚未│以電話通知被害人│。            │      │十日十六時許，│
│  │      │特廠牌自小客│許、臺中縣霧峰│熄火之際，趁│如欲取回車子即須│              │      │在臺中縣大里市│
│  │      │車。        │鄉○○村○○路│機竊走該車。│交付前開款項否則│              │      │中興路一段三○│
│  │      │            │九五號前。    │            │將車子支解。    │              │      │六巷二弄二十七│
│  │      │            │              │            │                │              │      │號前查獲，但車│
│  │      │            │              │            │                │              │      │牌未尋獲。    │
├─┼───┼──────┼───────┼──────┼────────┼───────┼───┼───────┤
│五│甲○○│車牌號碼Ｊ六│八十八年七月七│利用被害人暫│八十八年七月九日│拾萬元既遂。  │子○○│八十八年七月十│
│  │廖文欽│｜三八七五Ｂ│日二十時二十分│時離開，尚未│以電話通知被害人│              │      │二日二十二時三│
│  │      │ＭＷ廠牌自小│許雲林縣西螺鎮│熄火之際，趁│如欲取回車子即須│              │      │十分許，在臺中│
│  │      │客車。      │光復西路二○九│機竊走該車。│交付前開款項否則│              │      │縣霧峰鄉甲寅村│
│  │      │            │號前。        │            │將車子支解。    │              │      │中正路一一七三│
│  │      │            │              │            │                │              │      │巷三十一號查獲│
│  │      │            │              │            │                │              │      │，但車牌未尋獲│
│  │      │            │     │            │                │              │      │。            │
├─┼───┼──────┼───────┼──────┼────────┼───────┼───┼───────┤
│六│甲○○│車牌號碼Ｂ六│八十八年七月七│利用被害人暫│                │              │戊○○│八十八年七月二│
│  │廖文欽│｜二七九○號│日二十二時十分│時離開，尚未│                │              │      │十日十六時許，│
│  │      │三陽廠牌自小│許、台中市自由│熄火之際，趁│                │              │      │在臺中縣大里市│
│  │      │客車。      │路三段二三五號│機竊走該車。│                │              │      │中興路一段三○│
│  │      │            │前。          │            │                │              │      │六巷二弄二十七│
│  │      │            │              │            │                │              │      │號前查獲，但車│
│  │      │            │              │            │                │              │      │牌未尋獲。    │
├─┼───┼──────┼───────┼──────┼────────┼───────┼───┼───────┤
│七│甲○○│Ｘ二｜三五三│八十八年七月九│利用起子將該│                │              │辛○○│置於Ｂ六｜二七│
│  │      │○號之車牌二│日十六時許、南│車牌取下。  │                │              │      │九○自小客車上│
│  │      │面。        │投縣名間鄉出林│            │                │              │      │。            │
│  │      │            │虎路六三七號前│            │                │              │      │              │
├─┼───┼──────┼───────┼──────┼────────┼───────┼───┼───────┤
│八│甲○○│ＣＶ｜七一七│八十八年七月十│利用起子將該│                │              │己○○│懸掛於ＨＨ｜六│
│  │      │二號車牌二面│二日八時三十分│車牌取下。  │                │              │      │四八五自小客車│
│  │      │。          │許、台中市文心│            │                │           │      │上。          │
│  │      │            │南路七六九號前│            │                │              │      │              │
│  │      │            │。            │            │                │              │      │              │
├─┼───┼──────┼───────┼──────┼────────┼───────┼───┼───────┤
│九│甲○○│Ａ九｜一七二│八十八年七月十│利用起子將該│                │              │乙○○│置於Ｂ二｜○三│
│  │      │三號車牌二面│九日二時十分許│車牌取下。  │                │              │      │七五號自小客車│
│  │      │。          │、台中市○○路│            │                │              │      │上。          │
│  │      │            │四二巷七二弄一│            │                │              │      │              │
│  │      │            │七二號前。    │            │                │              │      │              │
├─┼───┼──────┼───────┼──────┼────────┼───────┼───┼───────┤
│十│甲○○│車牌號碼○Ｅ│八十八年七月十│利用被害人暫│八十八年七月二十│貳萬元既遂    │壬○○│八十八年七月二│
│  │      │｜○○三六號│九日二十時許、│時離開，尚未│日以電話通知被害│              │      │十日二十一時許│
│  │      │雪鐵龍廠牌自│台中市○○路三│熄火之際，趁│人如欲取回車子即│              │      │，在台中市公館│
│  │      │小客車。    │之二號前。    │機竊走該車。│須交付前開款項，│              │      │路八十二巷十號│
│  │      │            │              │            │否則車子就別想要│              │      │前查獲，但車牌│
│  │      │            │              │            │了。            │              │      │未尋獲。      │
├─┼───┼──────┼───────┼──────┼────────┼───────┼───┼───────┤
│十一│甲○○│車牌號碼Ｒ六│八十八年八月十│利用被害人暫│八十八年八月三十│貳拾伍萬元未得│癸○○│八十八年八月二│
│ │      │｜六七六九號│九日中午十二時│時離開，尚未│日起即數次以電話│逞。          │      │十三日中午與被│
│  │      │ＢＭＷ廠牌自│、台中市中區自│熄火之際，趁│通知被害人如欲取│              │      │害人約在台中市│
│  │      │小客車。    │由路與中山路口│機竊走該車。│回車子即須交付下│              │      │大隆路與大客車│
│  │      │            │。            │            │列款項，否則不還│              │      │街口交付證件時│
│  │      │            │              │            │車子。          │              │      │，為被害人報警│
│  │      │            │              │            │                │              │      │查獲，但車牌未│
│  │      │            │              │            │                │              │      │尋獲。        │
└─┴───┴──────┴───────┴──────┴────────┴───────┴───┴───────┘
                              Ｖ


司法院資訊處製作；財團法人民間司法改革基金會備份。
